【裁判字號】    97,訴,322
【裁判日期】    971209
【裁判案由】    返還停車位等
【裁判全文】
臺灣板橋地方法院民事判決               97年度訴字第322號
原      告  丑○○
訴訟代理人  游鉦添律師
複代理人    阮祺祥律師
            洪三財律師
被      告  壬○○
訴訟代理人  王昧爽律師
            庚○○
複代理人    孟舒存律師
上列當事人間請求返還停車位等事件，本院於中華民國97年11月
25日言詞辯論終結，判決如下：
    主      文
原告之訴及假執行之聲請均駁回。
訴訟費用由原告負擔。
    事實及理由
一、原告主張：
  (一)原告於民國96年4 月27日向訴外人丁○○買受坐落台北縣新
    莊市○○段1375號建號房屋（門牌號碼：同市○○路320 號
    6 樓；基地坐落：同市○○段728 地號），上開房地共同使
    用部分，即同段01454 建號（建物門牌：同市○○路318 號
    等共同使用；基地坐落：同段728 地號），原告權利範圍為
    44分之1 ，經分配原告可使用者為地下二層編號「16、16-1
    」之停車位（下稱系爭停車位），而原告於買受上開房地及
    停車位後，將系爭16-1號停車位，以每月租金新臺幣（下同
    ）2,000 元出租予同棟社區320 號5 樓住戶子○○使用。詎
    原告於96年6 月底，欲行使用系爭停車位時，發現系爭停車
    位為被告停放1 台自小客車與1 台小貨車（車號：7032-EU
    、7N- 6692）長期佔據使用。查被告所分配可使用之共同使
    用部分為地下二層編號「17」之停車位，並非系爭16、16-1
    號停車位，經原告屢次向「歡喜親家社區管理委員會」反應
    ，請管理委員會通知被告將該車駛離，返還系爭16、16-1號
    停車位，惟被告均置之不理。為此，原告爰依民法第818 條
    、821 條、767 條之規定，訴請被告將其所有停放之車輛移
    去，將系爭16、16-1號停車位返還原告及其他共有人全體，
    並依民法第179 條規定，請求被告返還因使用系爭停車位而
    受有相當於租金之利益。
  (二)本件歡喜親家地下二層建物之共有人間，業已成立分管契約
    ：
    1.查82年間，東馬建設股份有限公司（下稱東馬公司，即歡
      喜親家建物原始起造人）出售歡喜親家房地時，於房屋預
      訂買賣契約書第1 條第1 項約定：「預定買賣房屋標示：
      房屋坐落台北縣新莊市○○○段216-1 壹筆地號土地內，
      興建地下貳層，地上柒層「歡喜親家」住宅第G 棟二樓壹
      戶建坪約貳拾點柒坪（包括室內、陽台、雨遮、平台
      、花台、露台、屋頂突出物、蓄水池、受電室、機械室、
      貯藏室等）。另車位第1 號。」等語；並於合約書末附上
      B2停車場平面圖作為契約之一部分，而賣方東馬公司負責
      人「闕錦富」與買方「施淑惠」二人更於平面圖上所示編
      號1 停車位上蓋上兩人私章以示明確。
    2.原告起訴狀中所附之B2停車場平面圖（附圖一），所示編
      號20及20-1停車位上，同樣蓋有賣方東馬公司負責人「闕
      錦富」與買方「藍淑霞」二人之私章，足證上開房屋預訂
      買賣契約書所附之B2停車場平面圖，與原告起訴狀中所附
      之B2停車場平面圖（附圖一），兩者顯為同一，適足以證
      明東馬公司當初出售房地時，確係以附圖一所示之38個停
      車位為出售依據，且確有出售子母雙車位之情，而非被告
      所主張之竣工圖所示之25個車位。
    3.又本件相關證人乙○○、丁○○、子○○、戊○○及辛○○等人均到庭證述：建商原來有用白色線標示地下室停車
      位，95年間管委會主委丙○○欲以黃色線取代白色線，但
      是沒有得到同意，黃色線跟白色線沒有完全吻合等語明確
      ，足證東馬公司當初出售房地時，係用白色標線繪製附圖
      一所示之38個停車位（包含子母雙車位）等情明確。
    4.綜上，可知「歡喜親家」各區分所有權人向東馬公司購買
      房地與車位時，各區分所有權人已同意地下一層與地下二
      層之停車位，依合約中附圖約定專用，業已成立共有部分
      之分管契約，各區分所有權人均受上開約定效力所拘束；
      其後各區分所有權之繼受人，依公寓大廈管理條例第24條
      第1 項規定，應於繼受後遵守原區分所有權人所約定之一
      切權利義務事項。
  (三)本件原告確有購得系爭停車位：
    1.查82年間，歡喜親家社區320 號6 樓之第一任屋主乙○○
      於向東馬公司購買房屋時，即購買系爭16與16-1號之子母
      停車位，且所支付之購買車位價金為150 萬元，較其他購
      買單車位之人所支付車位價金100 萬元，多出50萬元之譜
      ，此有東馬公司所製作之「歡喜親家客戶資料表」為證；
      倘若第一任屋主乙○○並無購得子母雙車位，豈有較其他
      購買單車位之人多付50萬元價金之理？而此後歷任所有權
      人於出售房地時，均連同系爭子母車位一併出售移轉，歷
      任所有權人均繼受分管契約，取得使用系爭子母停車位之
      權利，並無不同。因此，96年4 月間，原告向訴外人丁○○（第三任屋主）買受時，確係有購得系爭16、16-1號停
      車位，至為明確。
    2.至勘驗筆錄雖記載：「目前現場只有黃色標示16、17號停
      車位，並沒有16-1號車位」等語。但此係因地下二層樓地
      板水泥起沙，致車位號碼漆色脫落而不復見，非謂自始即
      未劃有16-1號停車位。所以勘驗筆錄記載：現場沒有16-1
      號車位等語，容有誤會，且與事實不符。
    3.又歡喜親家社區各區分所有權人向東馬公司購買房地與車
      位時，各區分所有權人已同意地下一層與地下二層之停車
      位，依合約中附圖約定專用，業已成立共有部分之分管契
      約。原告與被告分別向前屋主購買新莊市○○路320 號6
      樓與322 號6 樓之房地後，自應繼受上開分管契約效力拘
      束，由原告使用系爭16、16-1號停車位，被告使用17號停
      車位，不得任意違反分管契約約定而侵害其他共有人之權
      益。
  (四)本件歡喜親家地下二層建物之共有人間，應認有默示分管契
    約存在：
    1.按共有物分管契約，不以共有人明示之意思表示為限，共
      有人默示之意思表示，亦包括在內；所謂默示之意思表示
      ，係指依共有人之舉動或其他情事，足以間接推知其效果
      意思者而言（最高法院87年度台上字第1359號判決參照）
      。又共有物分管之約定，不以訂立書面為要件，倘共有人
      間實際上劃定使用範圍，對各自佔有管領之部分，互相容
      忍，對於他共有人使用、收益，各自佔有之土地，未予干
      涉，已歷有年所，即非不得認有默示分管契約之存在（最
      高法院83年度台上字第1377號判決參照）。另公寓大廈之
      買賣，建商與各承購戶分別約定，該公寓大廈之共用部分
      或其基地之空地由特定共有人使用者，除別有規定外，應
      認共有人間已合意成立分管契約。又倘共有人已按分管契
      約佔有共有物之特定部分，他共有人嗣後將其應有部分讓
      與第三人，除有特別情事外，其受讓人對於分管契約之存
      在，通常即有可得而知之情形，而應受分管契約之拘束（
      最高法院91年度台上字第2477號判決參照），合先敘明。
    2.本件東馬公司與歡喜親家社區房地各承購戶分別約定，該
      公寓大廈之地下二層共用部分，依買賣合約書內所附B2停
      車場平面圖使用，即應認共有人間（各區分所有人間）已
      合意成立分管契約，詳如上述。
    3.退萬步言，縱使被告否認有上開分管契約存在，惟按卷內
      歡喜親家社區停車位使用資料、歡喜親家社區住戶繳交管
      理費收據、歡喜親家客戶資料、持有停車位連絡地址、歡
      喜親家社區停車位設置刷卡系統資料等證據，被告除對其
      內容真實性未表爭執外，復未提出證據證明曾有歡喜親家
      社區地下二層之共有人對該平面圖或停車位使用資料提出
      異議，且除系爭停車位為被告所占有外，各共有人亦均按
      該合約書內平面圖劃定停車位使用範圍，各自佔有管領使
      用，互相容忍，對於他共有人使用、收益，各自佔有之停
      車位，彼此間亦未有所干涉，已歷有十餘年，應認歡喜親
      家社區地下二層之共有人間，已有按該平面圖及停車位使
      用資料所載內容分管之默示約定。從而，原告主張依分管
      契約有系爭停車位之使用權，即屬有據。
  (五)被告無權占有系爭停車位，妨害原告所有權之行使：
    1.本件被告有無權占用系爭停車位，長期停放二台車輛，妨
      害原告所有權行使等情，詳如原證十九照片所示。至被告
      抗辯：「原告所提B2平面圖未經全體區分所有權人同意，
      亦屬無效；原告持有面積只有被告一半，主張二個車位顯
      不合理；被告每月向管委會繳納二部車子的管理費，足證
      管委會承認第17號停車位停有二部車子的事實」云云，顯
      與事實不符；且查：
    2.台北縣政府保管存檔之地下二層平面圖，僅係東馬公司持
      以向台北縣政府申請建築執照與使用執照行政程序之用，
      並非地下二層共有部份（建號1454號）之分管契約，並無
      拘束效力，自不得以之拘束全體區分所有權人。本件82年
      間東馬公司出售系爭停車位與房地時，全體區分所有權人
      業已成立分管契約發生拘束效力，就系爭停車位之使用方
      式，已約定由320 號6 樓區分所有權人專用，有房屋預訂
      買賣契約書及B2停車場平面圖可證，被告既同為區分所有
      之繼受人，自應同受上揭分管契約之拘束，至為明確。
    3.次查，87年間，歡喜親家社區檢具區分所有權人會議紀錄
      ，及經區分所有權人會議紀錄通過之「歡喜親家社區住戶
      生活公約」、「管理委員會組織及管理規章」、「歡喜親
      家社區停車位管理辦法」、「社區安全管理辦法」、「管
      理基金設置辦法」等決議相關資料，向台北縣新莊市公所
      提出聲請設立管理委員會，經新莊市公所於87年2 月27日
      以87北縣莊民字第07169 號函報備在案。前開歡喜親家社
      區停車位管理辦法，業經區分所有權人會議通過，核其性
      質應屬分管契約，自有拘束歡喜親家社區全體區分所有權
      人之效力。該停車位管理辦法第1 條約定，B1、B2停車位
      依設計圖或出售標示位置圖為依據。因此地下二層編號17
      之停車位係依出售標示位置圖所約定並編排而成，與峻工
      圖編號2 號停車位並無相關。
    4.再者，本件歡喜親家社區之區分所有權人中，就地下二層
      共用部分持份權利為44分之1 而購有子母雙車位者有2戶
      ，除原告所購之320 號6 樓外，尚有326 號3 樓；持分權
      利為44分之1 而購有單車位者有2 戶。持份權利為22分之
      1 而購有單車位者有8 戶，購有雙車位者有12戶；可知系
      爭地下二層共用部分之使用方式係依照上述分管契約約定
      專用，而非依據持分多寡，被告所稱原告持有面積只有被
      告一半，不容原告另行劃出『16-1』號停車位等語，顯然
      違反上揭分管契約約定，自非的論。
    5.再者，320 號6 樓（原告所購）之區分所有權人自83年間
      至96年6 月所繳停車位管理費均為雙車位管理費每月500
      元，而322 號6 樓（被告所購）之區分所有權人自83年間
      至96年6 月所繳停車位管理費均為單車位管理費300 元。
      但因被告自96年7 月間即開始強行佔用系爭停車位，長期
      停放二台車輛，致原告無法完整使用系爭2 個車位，歡喜
      親家社區管理委員會不得已始向被告收取雙車位之管理費
      500 元，並拒絕收取原告繳納雙車位管理費，而改向原告
      收取單車位管理費300 元。因此，322 號6 樓之區分所有
      權人，並非自83年間社區成立即開始繳納雙車位管理費50
      0 元。況縱使管理委會承認被告停有二部車子之事實，然
      管理委員會之決議並非區分所有權人會議之決議，自無得
      變更上揭分管契約之約定效力，無法拘束全體區分所有權
      人。
    6.被告所舉證照片中，其黃色格線編號17號車位雖與竣工圖
      上編號2 號車位位置相符，惟依證人丙○○到庭證述：「
      95年重劃車位的事情，是因為車位的線已模糊不清，本來
      是白色，我決定按照原來的竣工圖，後來有糾紛，重劃是
      劃黃線，有住戶認為不該這樣劃，劃到一半就沒有畫…我
      是希望按照原來竣工圖，畫黃線，沒有按照白線畫，白線
      與原來竣工圖不符…95年新畫黃線時有經過管理委員會及
      全體住戶大會的決議」等語明確，足證東馬公司自始即以
      白色格線，按照附圖一所示之38個停車位，繪製而為出售
      ，且確有出售子母雙車位之情，而非被告所主張之竣工圖
      所示之25個車位。否則，倘若東馬公司自始以白色格線按
      照竣工圖所示停車位繪製出售，證人丙○○於95年間重新
      繪製時，僅須按建商原來所繪白線即可，何須再經開會決
      議依建商竣工圖來重新繪製？又豈會遭致住戶反對？至丙○○雖證述：重新依竣工圖繪製黃線車位有經過全體住戶
      大會決議云云，然並無其他證據證明為真實此部分，並未
      見被告舉證以實其說，不足採信。
    7.而被告之黃色格線編號17號車位，係因322 號6 樓前區分
      所有權人未向管委會抗議，始未再重新漆回，而該項重劃
      工程經抗議後也停止進行，所以形成照片所示，地下二層
      部分車位與地下一層車位均為白色格線，例如地下二層編
      號12號停車位；地下二層部分車位為黃色格線與白色格線
      相雜交之相歧異情形。惟此後全體住戶仍依照舊有白色格
      線，即原告所提B1及B2停車場平面圖停放車輛，並未有異
      議。
    8.按區分所有權人會議欲變更依第56條第1 項規定成立之約
      定專用部分變更時，未經使用該約定專用部分之區分所有
      權人同意者，不生效力，公寓大廈管理條例第33條第3 款
      參照。本件歡喜親家社區管理委員會於95年間曾決議就地
      下一、二層停車位位置重新劃線，惟姑不論前開決議究係
      依憑分管契約亦或竣工圖作為根據，然該決議未依公寓大
      廈管理條例第33條第3 款規定，踐行「約定專用部分（B1
      、B2停車位）變更時，應經使用該約定專用部分之區分所
      有權人同意」之程序，即屬違法決議，自不發生任何效力
      。
    9.又區分所有權之繼受人，應於繼受前向管理負責人或管理
      委員會請求閱覽或影印第35條所定文件，並應於繼受後遵
      守原區分所有權人依本條例或規約所定之一切權利義務事
      項（公寓大廈管理條例第24條第1 項參照）。本件被告主
      張地下二層編號17號停車位與峻工圖編號2 號停車位相符
      乙節，惟被告主張編號17號之停車位係依95年間違法決議
      所劃製，其並無任何拘束力，已如前述，況被告為322 號
      6 樓原區分所有權人林麗君之繼受人，自應依上開規定，
      遵守歡喜親家社區分管契約所訂之一切權利義務事項。
  (六)被告無正當權源使用系爭停車位，受有租金利益：
    按無正當權源使用他人停車位，可獲得相當於租金之利益，
    為社會通常之觀念。查被告因占用系爭車位，導致原告無法
    行使權利，而依「歡喜親家社區停車位管理辦法第5 點所定
    「嚴格執行單車位停放一台汽車，雙車位停放二台汽車有標
    幟者，每超出一台依月租費千元交管理委員會做繳交電費
    及清潔之費用。」等語，可推知原告若將系爭二個停車位出
    租，每個車位租金至少須收3,000 元以上，而今因被告之不
    法侵占，致原告每月損失租金3,000 元，從而，原告本於不
    當得利之法律關係，請求被告給付自96年7 月1 日起至返還
    系爭停車位日止，按月給付相當於租金之損害3,000 元，應
    有理由。
  (七)併為聲明：
    1.先位聲明：被告應將坐落於台北縣新莊市○○段728 地
      號土地之建號01454 建物（即台北縣新莊市○○路318 號
      至330 號歡喜親家大樓地下二層）如附圖所示「編號第16
      、16-1號」（即虛線部分）之平面停車位返還原告，並不
      得妨礙原告對上開停車位行使權利。被告應自民國96年
      7 月1 日起至返還上開停車位日止，按月給付原告3,000
      元。原告願供擔保，請准宣告假執行。
    2.備位聲明：被告應將上開建物如附圖所示「編號第16、
      16-1號」（即虛線部分）之平面停車位返還原告及其他共
      有人全體，並不得妨礙原告對上開停車位行使權利。被
      告應自96年7 月1 日起至返還上開停車位日止，按月給付
      原告3,000 元。原告願供擔保，請准宣告假執行。
二、被告則抗辯：
  (一)被告於96年5 月28日向前手屋主林麗君，購買坐落台北縣新
    莊市○○段728 地號土地上建物建號1382號，門牌號碼台北
    縣新莊市○○路322 號6 樓房屋，連同地下二層「編號B2
    17」停車位，全部價金665 萬元，已全部付清，並於96年6
    月23日辦理所有權移轉登記在被告名下。被告購買之地下二
    層停車位「編號B2 17 」，建號1454號，面積1187.3平方公
    尺，應有部分22分之1 ，計算其面積為1187.3m ×22分之1
    ＝53.96m＝16.3坪，其停車位之位置如被證三附圖「17」號
    位置，該附圖之停車位現場圖，與台北縣政府工務局97年4
    月22日北工施字第0970304048號函覆鈞院之附圖，兩張平面
    圖上所繪之停車格位置完全相同，所以現在現場之「16、17
    」停車格與原始設計圖之位置也完全相符，並未變動，本件
    自應依原始設計圖維持現狀，最為正確。又鈞院97年7 月11
    日現場履勘，勘驗結果記載「現場只有黃色標示的16、17號
    停車位，並沒有16-1號車位」，足以證明系爭16-1號停車位
    並不存在。兩造均是96年購買該大樓房屋，對於系爭之停車
    格標線均未更動，現在既有之16號及17號停車格，應是大樓
    完工時向政府報備之標準位置，兩造均應遵守。而依建物登
    記簿記載，建號1454號地下二層共同使用部分，被告持有之
    面積為16.3坪，原告持有僅8.1 坪，被告持有之使用面積比
    原告大兩倍，也僅使用第17號一個車位，原告持有面積只有
    被告的一半，而主張有兩個車位，顯然不合理，也非事實。
    其主張不可採信。另被告使用之第17號停車位位置在地下二
    樓「角落」，空間較大，可以停放兩部車子，所以被告平日
    停放二部車子，但未超出停車位格線。每月向大樓管理委員
    會繳納二部車子的管理費500 元（一部車子300 元，二部車
    子500 元），收據上註明第17號停車位，足以證明大樓管理
    委員會承認第17號停車位為被告所使用，且停有二部車子的
    事實。
  (一)對原告主張之理由，被告反駁如下：
    1.原告主張地下二樓有系爭16號及16-1號兩個停車位，並提
      出「B2平面圖」為證據云云。惟查：
      原告提出之「B2平面圖」，並非本大樓向政府報備之原
        始設計圖，該圖未經各區分所有權人同意，自屬無效，
        不能採為本案證據。
      原告向前手丁○○購買系爭停車位時，買賣契約並未載
        明車位編號，無法證明有兩個車位存在。
      原告所舉證人丁○○及子○○，在97年6 月11日出庭作
        證時，均證稱地上「只劃一個16號的停車位，16-1號並
        沒有劃出來」，足以證明16-1號車位並不存在。
    2.原告主張：「95年間管委會曾依建商竣工圖，僱工將地下
      二層車位重新劃上黃色格線」，「惟遭部分住戶抗議，管
      委會因此將部分抗議住戶之車位，加長還原為雙車位」云
      云。惟查：
      95年間管委會是否在地下二層車位，重新劃上黃線，被
        告並不知道。但原告已承認「黃線」是依照「竣工圖」
        劃設，且原告承認黃線與「白線」位置相同（原告承認
        白線是建設公司原始繪製），足以證明不論黃線或白線
        車位，現場僅有「16、17」號兩個車位，並無16-1號車
        位存在。鈞院勘查也只有「16、17」號車位。
      原告聲稱95年重劃車位線時，遭部分住戶抗議，「管委
        會因而將抗議住戶之車位，加長還原成雙車位」，如果
        原告之主張屬實，原告之前手丁○○在當年為何未提出
        抗議並「還原為雙車位」？足以證明當年劃線時，原告
        之前手只有一個車位（丁○○作證證明16-1車位沒劃出
        來），所以沒有提出抗議。既然原告之前手僅有一個車
        位，原告現在主張兩個車位，顯屬無據，應不予採信。
    3.原告主張：「96年6 月被告強行占用系爭車位停二台車，
      並繳納雙車位管理費500 元」，被告「並非自83年間社區
      成立即繳納雙車位500 元」。「況縱使管理委員會承認被
      告停有二部車子之事實，然管理委員會之決議，並非區分
      所有權人會議之決議，自無取得變更上揭分管契約之約定
      效力，無法拘束全體區分所有權人」云云。惟查：
      被告同意原告之主張：「管理委員會之決議，並非區分
        所有權人會議之決議，無法拘束全體區分所有權人」。
        此一主張引用在另一證人戊○○在97年6 月11日出庭作
        證時，提出一張「手繪停車位圖」，法官問洪君：「管
        委會在86年有確認車位時，當時的確認是否經全體區分
        所有權人同意？」，洪君答：「而非經過全體區分所有
        權人的同意」。洪君已證明並沒有經過「全體區分所有
        權人的同意」，所以依照原告的主張（應經全體區分所
        有權人同意），證人戊○○提出之「手繪停車位圖」，
        並非全體區分所有權人的分管契約，對被告亦無拘束力
        （洪君之手繪圖，也沒有經過車位所有權人同意，被告
        否認其真正，應不採信。）
      又被告於96年5 月購得322 號6 樓及地下二層停車位後
        ，自6 月份起繳納雙車位停車管理費500 元，停放二部
        車輛，且在17號停車格內管理委員會以被告之車位面積
        大於原告車位面積一倍，而認定被告有權停放二部車輛
        ，並收取雙車位費用，自屬合理。
      於84年管理委員會成立時，因322 號6 樓第一任住戶甲○○並不住在該房屋（是借給親戚住），所以17號停車
        位面積雖然較16號大一倍，但親戚僅停放一部車，而任
        由16號車位停放二部車子，甲○○的立場只要不妨礙17
        號車輛出入，不會干涉他人停幾輛車。管委會的立場，
        停放二部車的地方，只要不妨害其他停車人的權益，管
        委會不會干涉，且能收取雙車位管理費，何樂不為。所
        以戊○○提出之「手繪車位圖」，僅為洪君自作主張所
        繪製，並非「分管契約」，何況該「手繪圖」也沒有經
        過前手所有權人甲○○同意，該圖對答辯人無拘束力。
   4.原告主張：「87年歡喜親家社區召開第一次區分所有權人
     會議，決議成立管委會並訂立住戶規約…. 」「在住戶名
     冊中，明確記載320 號6 樓所有權人所有之車位16及16-1
     ，322 號6 樓車位17」。「89年社區欲設置監視系統及停
     車場刷卡門禁管制，每月加收100 元，322 號6 樓第一位
     屋主甲○○「簽名確認同意停車位」，證明確有16及16-1
     號停車位云云。惟查：
     原告提出之原証23號的附件，是86年9 月21日星期日歡
       喜親家社區管理委員會召開86年度區分所有權人（住戶
       ）大會的簽到簿，附件只有簽到名簿，並沒有附上大會
       的「決議事項」，無法證明大會決議事項，對地下二層
       車位使用有「分管契約」存在。另外所附之「住戶名冊
       」內車位編號，也無法證明是經過住戶大會討論後的「
       決議事項」，所以住戶名冊也不能作為「分管契約」的
       證據。被告否認住戶名冊內之註記是分管契約。
     原告提出之原証16號，是社區為「裝設監視系統錄影帶
       費用及刷卡費」，每月加收100 元，前手甲○○同意每
       月加收100 元費用而簽名，並不是同意車位分配而簽名
       。此一簽字不能證明是分管契約。
  (三)答辯聲明：原告先位及備位之訴暨假執行之聲請均駁回；如
    受不利判決時，請准提供擔保宣告免為假執行。
三、本件原告係於96年4 月27日向訴外人丁○○買受坐落台北縣
    新莊市○○路320 號6 樓房屋，被告係於96年5 月28日向訴
    外人林麗君買受同路322 號6 樓房屋，共同使用部分均為同
    段01454 建號（建物門牌：同市○○路318 號等；基地坐落
    ：同段728 地號），原告權利範圍為44分之1 ，被告權利範
    圍為22分之1 等情，為兩造所不爭執，並有不動產買賣契約
    書影本、建物登記謄本在卷可稽，堪信為真實。又原告主張
    其分管專用之停車位為系爭16、16-1號停車位（即如附圖虛
    線所示），於96年6 月底遭被告占用之事實，則為被告所否
    認，並應前開情詞置辯，是本件所應審究者為系爭16、16-1
    號停車位是否業由全體區分所有權人約定由原告所有「320
    號6 樓房屋」分管專用？經查：
  (一)原告主張：82年間，歡喜親家建物原始起造人東馬公司出售
    房屋時，於房屋預訂買賣契約書第1 條第1 項約定：「預定
    買賣房屋標示：房屋坐落台北縣新莊市○○○段216-1 壹筆
    地號土地內，興建地下貳層，地上柒層「歡喜親家」住宅第
    G 棟二樓壹戶建坪約貳拾點柒坪（包括室內、陽台、雨
    遮、平台、花台、露台、屋頂突出物、蓄水池、受電室、機
    械室、貯藏室等）。另車位第1 號。」，並於合約書末附上
    B2停車場平面圖作為契約之一部分，賣方東馬公司負責人「
    闕錦富」與買方「施淑惠」二人更於平面圖上所示編號1 停
    車位上蓋上兩人私章以示明確一節，固據提出房屋預訂買賣
    契約書影本及B2停車場平面圖影本各1 件為證，惟上開房屋
    預訂買賣契約書影本及B2停車場平面圖並非原告所有320 號
    6 樓房屋之原始購買人與東馬公司所訂立之契約，不能以之
    證明原告房屋之第一任屋主與東馬公司間就系爭16、16-1號
    停車位分管使用之約定。又證人即320 號6 樓第一任屋主乙○○雖到庭證稱：伊購買320 號6 樓房屋時分配到的停車位
    為16及16-1號，即本院卷(一)第15頁背面之平面圖（按即原告
    起訴狀所附之B2停車場平面圖─原證四）等語（見本院卷(一)
    第135 至136 頁），證人即原告前任屋屋主丁○○亦到庭證
    稱：伊購買320 號6 樓房屋時分配到的車位是地下二樓16及
    16-1號，因16號車位很大，可以在該車位前停一個車位，就
    是16-1號，當初伊租給別人，一租就10年，該車位就在本院
    卷(一)第15頁背面之平面圖之16、16-1等語（見本院卷(一)第
    136 至138 頁），證人子○○亦到庭證稱：伊是320 號5 樓
    屋主，向320 號6 樓屋主承租16-1號車位使用，16號停車位
    是屋主自己使用等語（見本院卷(一)第138 至140 頁），證人
    辛○○亦到庭證稱：伊是歡喜親家大廈管理委員會現任主任
    委員，92年伊住進後，16、16-1號停車位是320 號6 樓屋主
    丁○○的，他有一個車位租給子○○等語（見本院卷(二)第43
    至45 頁） ，然上述證人之證言充其量應僅能證明320 號6
    樓屋主曾經使用原告所稱之系爭16、16-1號停車位之事實，
    要難證明320 號6 樓房屋之第一任屋主有與東馬公司約定分
    管使用系爭停車位，況證人乙○○並未提出其與東馬公司間
    約定分管使用系爭16、16-1號停車位之證據以實其說，且另
    證人戊○○到庭證稱：伊是在87年7 月大樓管理委員會成立
    時，擔任主任委員，當時有將有車位的住戶集中確認車位，
    由管理委員會在平面圖上蓋章，該平面圖並非原告所提出原
    證四之平面圖等語（見本院卷(一)第141 至142 頁），並提出
    其所稱之平面圖（見本院卷(一)第162 頁）為證，可見證人乙○○、丁○○、子○○、辛○○所證各節不能採為320 號6
    樓房屋區分所有權人得分管使用系爭停車位之證據。又證人
    戊○○所提出之平面圖雖亦有地下二樓編號16、16-1停車位
    ，惟上開平面圖所示停車位置既僅經有車位之住戶確認，未
    留下確認之記錄，且未經該大廈全體區分有所有權人之同意
    ，亦經證人戊○○證明在卷（見本院卷(一)第142 頁），是證
    人戊○○所提之平面圖亦難作為全體共有人間已有分管使用
    停車位之依據。
  (二)原告雖另提出歡喜親家社區停車位使用資料、繳交管理費收
    據、320 號6 樓及322 號6 樓住戶繳交管理費明細表、歡喜
    親家社區停車位管理辦理、歡喜親家客戶資料表、歡喜親家
    客戶資料、持有停車位連絡地址、歡喜親家社區停車位設置
    刷卡系統資料、歡喜親家社區報請台北縣新莊市公所備查資
    料、歡喜親家車位所有權人會議簽到表、歡喜親家區分所有
    權人及住戶資料、歡喜親家車道遙控器申請表等影本，用以
    證明系爭320 號6 樓擁有系爭16、16-1號停車位，系爭322
    號6 樓僅擁有一個停車位；又證人辛○○向本院所陳報之觀
    喜親家社區向新莊市公所申請報備成立管理委員會之資料及
    區分所有權人及住戶資料等影本（見本院卷(二)第56至191 頁
    ），雖亦載有320 號6 樓所有權人楊仕仲、停車位編號16、
    16-1，322 號6 樓所有權人甲○○、停車位編號17。惟綜觀
    上開資料內容，並未有任何有關停車位分管使用約定之記載
    ，故亦無法以之證明320 號6 樓第一任屋主曾有與東馬公司
    約定，或320 號6 樓屋主曾與全體區分所有權人約定專用系
    爭16、16 -1 號停車位。
  (三)另本院依被告之聲請，向台北縣政府工務局調取83年使字第
    1582號使用執照案卷所附「地下二層平面圖」查明結果，發
    現該縣政府存檔之平面圖（見本院卷(一)第89頁）與被告提出
    之地下二層平面圖（見本院卷(一)第55頁─被證三）相比較，
    其停車格位置完全相同，僅編號不同，即有關兩造之停車位
    ，縣政府存檔平面圖編號為「1 、2 」，被告提出之平面圖
    編號為「16、17」，此節並為兩造所不爭執。雖原告主張台
    北縣政府保管存檔之地下二層平面圖，僅係東馬公司持以向
    台北縣政府申請建築執照與使用執照行政程序之用，並非地
    下二層共有部份（建號1454號）之分管契約，並無拘束效力
    ，自不得以之拘束全體區分所有權人云云，並聲請本院向東
    馬公司函調「歡喜親家社區」320 號6 樓、322 號6 樓之房
    屋預定買賣合約書完整資料；然經本院向東馬公司函詢後，
    該公司陳報：「歡喜親家社區」於83年間竣工領得使用執照
    ，迄今已逾14年，上述資料已不復保存，至於其他相關資料
    請逕向台北縣政府建設、工務局調閱等語，此有該公司95年
    5 月20日陳報狀1 件在卷可考，足見東馬公司之回覆亦無法
    證明320 號6 樓第一任屋主與該公司有其所稱使用系爭16、
    16-1號停車位之分管契約存在。
  (四)再者，證人癸○○到庭證稱：伊在系爭大樓的社區擔任保全
    四年多，系爭地下二樓的停車位，有畫16、17號，沒有畫16
    -1，伊從來就沒有看過有16-1號等語（見本院卷(一)第143 至
    144 頁），證人丙○○到庭證稱：伊曾擔任歡喜親家公寓大
    廈管理委員會93年至95年間之主任委員，當初房子在82年間
    蓋好時，建商與住戶都是依照縣政府的建造圖。當初蓋好之
    後地下二樓只有24個停車位，當初應該沒有雙車位，建商賣
    的時候沒有，只是有的車位比較大，有的車位比較小，地下
    二樓當初看圖是沒有16、16-1，有的話，也是住戶自己劃的
    ，因為區分所有權人會議沒有決議過停車位如何劃分等語（
    見本院卷(二)第45至46頁），證人己○○到庭證稱：伊是僑福
    房屋仲介公司新莊誠和店的店長，仲介被告購買本件322 號
    6 樓房屋，伊帶被告去看房屋時，原屋主告知我們停車位是
    地下二樓17號，現場16、17號都是單獨的停車位，坐落的方
    位都是斜的，在角落，16號前面是水箱，二個車位的大小是
    一樣大，應該是黃線劃的，現場我沒有看到16-1車位的編號
    ，本件糾紛發生後被告有找伊，經向台北縣政府工務局調建
    築藍圖，縣政府是告知我們是以產權為主，我們再調土地建
    物謄本後，發現被告持分有16坪多，16號車位只有8 坪多，
    不可能16號是二個車位，後來也有詢問東馬公司，該公司有
    傳真原始的地下室車位平面圖，我們再向原始起照的建築師
    確認，建築師有蓋章與原始圖相同，即如同被證三所示之平
    面等語（見本院卷(二)第47至48頁），由是更足佐證原告主張
    其分管專用之停車位為系爭16、16-1號，應非有據。
四、綜上所述，原告主張系爭停車位即如附圖所示虛線部分「編
    號第16、16-1號」之停車位為其所有「320 號6 樓房屋」分
    管專用，尚難採取。從而，其依民法第818 條、821 條、76
    7 條及179 條之規定，為前述先位及備位聲明之請求，均為
    無理由，應予駁回。其假執行之聲請亦失所附麗，應併予駁
    回。
五、因本件事證已臻明確，兩造其餘主張、陳述及所提之證據，
    經本院審酌後，認均與本案判斷結果無影響，毋庸再予一一
    審酌，附此敘明。
六、結論：本件原告之訴為無理由，依民事訴訟法第78條，判決
    如主文。
中    華    民    國    97    年    12    月    9     日
                  民事第一庭    法  官  高文淵
上列正本係照原本作成
如對本判決上訴，須於判決送達後20日內向本院提出上訴狀
中    華    民    國    97    年    12    月    9     日
                                書記官  許慧貞


司法院資訊處製作；財團法人民間司法改革基金會備份。
